臺灣雲林地方法院刑事裁定　　　　　　　　　　　　　　九十三年度聲判字第四號
　　聲　請　人
　　即告訴　人　乙○○
　　告訴代理人　林崑城律師
　　被　　　告　甲○○
右列聲請人因告訴被告詐欺等案件，不服臺灣高等法院臺南分院檢察署檢察長於中華
民國九十三年二月十六日駁回再議之處分（九十三年度上聲議字第一四八號），聲請
交付審判，本院裁定如左：
    主  文
聲請駁回。
    理  由
一、本件聲請交付審判意旨略以：
  (一)被告甲○○之前妻吳翠蓮積欠聲請人吳寶傳新臺幣（下同）九十四萬三千五百二
    十九元及其遲延利息，詎吳翠蓮意圖讓聲請人無法因執行而受分配，竟由被告甲
    ○○將其積欠陳玉清、黃登輝、張富賢、劉仕尉等人之債務，轉換成吳翠蓮名義
    ，而得於強制執行程序中以假債權聲明參與分配，致使聲請人之債權無法因強制
    執行程序獲得完全之清償，尚有八、九十萬餘元未受清償。
  (二)由被告故意將其債務轉換成吳翠蓮之名義，及親自代替其債權人黃登輝、劉仕尉
    撰寫參與執行吳翠蓮財產之參與分配狀，足認被告有詐害聲請人債權之嫌疑。
  (三)被告對於陳玉清等人之債務均發生在吳翠蓮名下不動產遭查封之後，故被告與陳
    玉清等人有共同製造假債權之詐欺嫌疑。
  (四)陳玉清於民國八十九年間向本院對吳翠蓮聲請強制執行，惟隨即以債務人無財產
    為由換發債權憑證，但事實上吳翠蓮有其他財產，陳玉清卻故意不聲請拍賣，直
    到聲請人查封拍賣吳翠蓮財產時再出面主張參與分配，故陳玉清之前取得債權憑
    證之動機，顯有與被告共謀之可疑。
  (五)未具體說明何以被告主觀上將自己之債務當作吳翠蓮債務之理由。
  (六)綜上，聲請人認本案顯有交付審判之原因，為此聲請交付審判。
二、按告訴人不服上級法院檢察署檢察長或檢察總長認再議為無理由而駁回之處分者
    ，得於接受處分書後十日內委任律師提出理由狀，向該管第一審法院聲請交付審
    判；法院認交付審判之聲請不合法或無理由者，應駁回之，刑事訴訟法第二百五
    十八條之一、第二百五十八條之三第二項前段，分別定有明文。又刑事訴訟法於
    九十一年二月八日經修正公布，新增前述第二百五十八條之一，此乃對於「檢察
    官不起訴或緩起訴裁量權」制衡之一種外部監督機制，此時，法院僅在就檢察官
    所為不起訴或緩起訴之處分是否正確加以審查，以防止檢察機關濫權，依此立法
    精神，法院就聲請交付審判案件之審查，所謂「得為必要之調查」，其調查證據
    之範圍，自應以偵查中曾顯現之證據為限，不可就告訴人新提出之證據再為調查
    ，亦不可蒐集偵查卷以外之證據。又依新修正刑事訴訟法第二百六十條對於不起
    訴處分已確定或緩起訴處分期滿未經撤銷者得再行起訴之規定，其立法理由說明
    ，本條所謂不起訴處分已確定者，係包括「聲請法院交付審判復經駁回者」之情
    形在內，則法院就聲請交付審判案件之審查，所謂「得為必要之調查」，其調查
    證據範圍，自更應以偵查中曾顯現之證據為限，不得就告訴人新提出之證據再為
    調查，亦不可蒐集偵查卷以外之證據，否則，將與刑事訴訟法第二百六十條之再
    行起訴規定，混淆不清。
三、本案聲請人係以被告甲○○涉犯詐欺、損害債權等罪嫌，向臺灣雲林地方法院檢
    察署檢察官提出告訴，經該署檢察官偵查終結，認被告甲○○犯罪嫌疑不足，以
    九十二年度偵字第四四四四號為不起訴處分，聲請人不服，聲請再議亦經臺灣高
    等法院臺南分院檢察署檢察長以再議無理由而於九十三年二月十六日以九十三年
    度上聲議字第一四八號駁回再議，有上開不起訴處分書及駁回再議處分書在卷可
    稽。經本院調閱該案偵查卷宗，臺灣雲林地方法院檢察署檢察官及臺灣高等法院
    臺南分院檢察署檢察長係以：(1)被告供稱因其債信不好，才由身為公務員之前妻
    吳翠蓮出面向陳玉清、黃登輝、張富賢及劉仕尉等人借錢用以投資不動產及股票
    等語明確，且吳翠蓮、黃登輝、劉仕尉、張富賢及陳玉清於另案亦均陳稱借款人
    為吳翠蓮等語明確，足認被告無故意將系爭債務轉換為吳翠蓮名義，而虛偽向法
    院聲明參與分配之情事。(2)陳玉清等人之債權確屬真實等情，業經原檢察官於聲
    請人對吳翠蓮等五人提起詐欺告訴之前案中查證明確，而以吳翠蓮等五人罪嫌不
    足為不起訴處分，嗣聲請人不服聲請再議，亦經臺灣高等法院臺南分院檢察署處
    分駁回再議之聲請。乃聲請人不服，再向法院聲請交付審判，亦經本院以九十二
    年度聲判字第八號裁定聲請駁回在案。因認被告被訴詐欺、損害債權等罪嫌均屬
    不足，而予不起訴處分確定。
四、本院審核結果認為：本件聲請交付審判之事由，均與聲請人原先提起告訴及聲請
    再議之事由相同，並經前開處分書詳予論述被告無故意將系爭債務轉換為吳翠蓮
    名義，以虛偽向法院聲明參與分配情事之理由在案，而處分書中之認定亦無違背
    經驗法則、論理法則及證據法則，於法並無違誤。況揆諸前揭說明，鑑於「交付
    審判」制度，既係對於不起訴處分，增設檢察機關以外之監督機制，法院對於證
    據調查之範圍，僅限於偵查中曾顯現之證據，不得調查新證據亦不得蒐集偵查卷
    宗外之證據。綜上所述，原不起訴處分書及駁回再議聲請之處分書，以前開理由
    認被告罪嫌尚屬不足，經核與卷內現存事證並無不合，原檢察官及臺灣高等法院
    臺南分院檢察署檢察長據此分別予以不起訴處分及駁回再議之聲請，並無違誤。
    是聲請人請求交付審判，為無理由，應予駁回。
五、依刑事訴訟法第二百五十八條之三第二項前段，裁定如主文。
中      華      民      國      九十三    年      六    月    三十      日
                                        臺灣雲林地方法院刑事第五庭
                                          審判長法  官  陳  定  國
                                                法  官  李  明  益
                                                法  官  許  佩  如
右正本證明與原本無異。
不得抗告。
                                                書記官  張  菀  純
中      華      民      國      九十三    年      六    月    三十      日
